【裁判字號】    90,易,1158
【裁判日期】    900702
【裁判案由】    竊盜等
【裁判全文】
臺灣板橋地方法院刑事判決                          九十年度易字第一一五八號
    公  訴  人  臺灣板橋地方法院檢察署檢察官
    被      告  丙○○
右列被告因竊盜等案件，經檢察官提起公訴（九十年度偵字第二二七五號、第三一三
四號），本院判決如左：
    主      文
丙○○被訴恐嚇取財、竊盜部分無罪；被訴親屬間竊盜、毀損部分公訴不受理。
    理      由
甲、無罪部分：
一、公訴意旨略以：被告丙○○於民國九十年元月十五日十三時許，在臺北縣板橋市
    ○○路一一七巷七號前，將其堂兄丁○○所有車牌號碼ＲＺ—六九五八號賓士車
    之車頭標誌予以拔除，當場為丁○○之母戊○○發覺，戊○○上前查問時，丙○○意圖為自己不法所有，向戊○○恐嚇稱如要取回該標誌，就拿新臺幣（下同）
    一千元來換，為戊○○所拒報警而未遂；嗣於同日十四時三十分許，經警至現場
    處理時，丙○○即將上開車頭標誌丟棄在地。另基於意圖為自己不法所有之概括
    犯意，於九十年一月初某日，至鄰居甲○○位於臺北縣板橋市○○路一一三號住
    處（侵入住宅部分未據告訴），竊取甲○○所有茶葉一罐及鐵鍊一條，得手後藏
    放家中；復於同年二月四日二十二時三十分許，再度侵入甲○○上開住處，翻動
    廚房內物品，著手行竊之際，為甲○○，及甲○○堂叔乙○○當場發現，報警究
    辦，因認被告丙○○涉有恐嚇取財未遂、竊盜及夜間侵入住宅竊盜未遂罪嫌云云
    。
二、按犯罪事實應依證據認定之，無證據不得推定其犯罪事實，刑事訴訟法第一百五
    十四條定有明文。而所謂證據，係指足以證明被告確有犯罪行為之積極證據而言
    ，該項證據須適於為被告犯罪之證明者，始得採為斷罪之資料；再告訴人之告訴
    ，係以使被告受刑事訴追為目的，是其陳述是否與事實相符，仍應調查其他證據
    以資審認，此有最高法院六十九年臺上字第四九一三號、五十二年臺上字第一三
    ○○號等判例要旨可資參照。
三、訊據被告丙○○堅詞否認上開犯行，辯稱：伊沒有拔賓士車車頭標誌，亦未拿該
    標誌來換錢，伊係因開玩笑而向張蓮碧要錢，並無恐嚇取財之行為，該車頭標誌
    事後亦還予丁○○；至於茶葉罐則係伊以八百元價錢向一○一茶行所購買，而鐵
    鍊係伊所有的，被誤認為他人所有；又因伊住與甲○○家相鄰，其間原本並無鐵
    門相隔，伊有時在東西吃剩後會拿去甲○○家餵狗吃，可能即因此被誤會成竊盜
    等語。公訴人認被告丙○○涉嫌恐嚇取財、竊盜及加重竊盜，無非以被害人甲○○、戊○○，及乙○○之證言，以及贓物認領保管單，為其主要論據。
四、經查：
    （一）關於被告有無恐嚇取財之情，被害人戊○○於偵查中僅概略稱被告折斷車
          頭標誌後，還向伊索取一千元，要伊給他一千元後車頭標誌才肯歸還（建
          九十年偵字第二二七五號偵查卷第三十一頁背面）等語，惟於本院審理時
          則詳陳：「他跟我要一千元，他口氣並不兇惡，他就是說伯母給我一千元
          好不好」「（問，被告拔車頭標誌是要跑掉被你看到，他才跟你要錢，還
          是拔了就拿來跟你要錢？）他拔了標誌並沒有要跑的意思，他是走過來要
          跟我換一千元，他說我如果不給他一千元他就不還我，其實他說話的口氣
          像是在開玩笑，我就說不要他就沒有辦法了，他之後就把車頭標誌還給我
          兒子」（見本院九十年六月十四日訊問筆錄）等語，顯無從僅憑戊○○非
          無瑕疵可指之指訴，認定被告確有恐嚇取財犯行；況刑法上恐嚇取財罪之
          「恐嚇」，係指以危害通知他人，使人生畏怖心之行為，即必其恐嚇致受
          加害之通知者，心生畏怖，而有不安之感覺，始符合其犯罪構成要件，茲
          戊○○迭稱被告說話口氣並不兇惡，像是在開玩笑，已如前述，則其有何
          「恐嚇」行為，尤非無疑；
    （二）復次，告訴人甲○○於偵查中固指陳其住處曾有茶葉、鐵鍊及碗盤等物失
          竊，因嗣見被告無故侵入其住處廚房而認為係被告所竊取；惟告訴人林崇
          志於本院審理時則陳明伊僅看見被告站在伊家廚房內，當時伊不知被告之
          目的為何，不過對於看見被告私自跑進廚房感到很意外，伊因此質疑被告
          ，並對其說你是來作賊的嗎，而非喊抓賊；除了九十年二月四日外，其他
          時間並未見過被告侵入伊家；並無明顯特徵可看出被告家中所查獲之茶葉
          罐是伊所失竊的；伊在檢察官訊問時並未說過被告有在廚房內翻來翻去，
          伊僅看見被告在廚房內走來走去，可能是有人記錯等語（見本院九十年六
          月十四日訊問筆錄），顯見告訴人甲○○於本院審理與其在偵查中所言相
          較非無出入，且語氣不若偵查中肯定，此外告訴人甲○○猶稱：「（問，
          被告之前有無偷過你家東西？）我的鐵鍊是狗鍊，綁在我的狗身上，後來
          有一陣子我的狗不見了，為什麼會不見我就不知道了，過了一、二天又回
          來了，但回來時我發現綁在牠身上的狗鍊不見了，是誰拿走狗鍊的我不知
          道，後來這條狗鍊在被告家出現，我就跟他要回來了，至於茶葉一罐我確
          實是丟了，後來跟警察到他家看到這罐茶葉我覺得跟我的很像，而且這一
          次他在我家廚房被我親眼看到，所以我想在他家那一罐茶葉應該是我丟的
          。」「（問，有無明顯的特徵看得出來被告家的茶葉罐是你的？）沒有。
          」（見本院九十年六月十四日訊問筆錄），益徵告訴人甲○○於偵查中指
          訴被告二度行竊，不無推測、臆斷之嫌，未可率爾執為認定被告犯行之憑
          據；證人乙○○於審理時到庭結證稱：「今年二月四日晚上十點半多，我
          聽到甲○○說有賊，我就過去，看到丙○○在甲○○住處的廚房內，林崇
          志在喊抓賊，至於丙○○有沒有拿東西我就沒有看見了，我是甲○○的堂
          叔。」（見本院九十年六月十四日訊問筆錄），足見證人乙○○亦未可證
          明被告下手行竊，參以告訴人甲○○亦不諱本件證據不足以證明被告有何
          竊盜犯行（見本院九十年六月十四日訊問筆錄）等情觀之，被告否認行竊
          ，應可採信，自應認為本件被告被訴對於甲○○竊盜部分之犯罪應屬不能
          證明。
五、綜上，公訴人所舉事證，尚有合理性之懷疑存在，致使無從確信被告犯有恐嚇取
    財、竊盜（含夜間侵入住宅竊盜）等罪行，此外本院復查無其他積極證據證明被
    告確有上開犯行，揆諸首開法條規定及裁判先例意旨，本件核屬不能證明被告犯
    罪，即應為無罪之諭知，以昭審慎。
乙、公訴不受理部分：
一、公訴意旨略以：被告丙○○意圖為自己不法所有，於民國九十年元月十五日十三
    時許，在臺北縣板橋市○○路一一七巷七號前，為竊取其堂兄丁○○所有車牌號
    碼ＲＺ—六九五八號賓士車之車頭標誌，即強力將該標誌拔除而毀損之，當場為
    丁○○之母戊○○發覺，因認被告丙○○涉有竊盜及毀損罪嫌云云。
二、按告訴乃論之罪，告訴人於第一審辯論終結前得撤回其告訴，又告訴經撤回者，
    應諭知不受理之判決，刑事訴訟法第二百三十八條第一項、第三百零三條第三款
    分別定有明文。
三、本件告訴人丁○○告訴被告竊盜、毀損案件，起訴書認係觸犯刑法第三百二十條
    第一項之竊盜罪及同法第三百五十四條之毀損罪，因告訴人丁○○係被告堂兄，
    業據被告陳明（見本院九十年五月二十四日訊問筆錄），與告訴人丁○○於警訊
    及偵查時證述情節（見九十年度偵字第二二七五號偵查卷第七頁、第二十八頁）
    ，核無不合，告訴人與被告間係屬四親等之旁系血親，堪予認定，則本件告訴人
    丁○○告訴被告竊盜、毀損部分，依刑法三百二十四條、第三百五十七條之規定
    ，均須告訴乃論。茲據告訴人丁○○於九十年六月十六日具狀陳明撤回其告訴，
    有撤回告訴狀乙紙在卷可按，依照首開說明，本件被告被訴對於丁○○竊盜、毀
    損部分，應為公訴不受理之諭知，用期適法。
據上論結，應依刑事訴訟法第三百零一條第一項、第三百零三條第三款，判決如主文
。
本案經檢察官彭聖斐到庭執行職務。
中      華      民      國      九十      年      七      月     二     日
                                      臺灣板橋地方法院刑事第六庭
                                          法  官  蔡  新  毅
右正本證明與原本無異。
如不服本判決，應於判決送達後十日內，向本院提出上訴狀。
                                          書記官  謝  麗  秋
中      華      民      國      九十      年      七      月     二     日


司法院資訊處製作；財團法人民間司法改革基金會備份。
